臺灣臺中地方法院民事判決
111年度訴字第659號
原      告  李志中  


訴訟代理人  熊賢安律師
被      告  魏孝彬  

上列原告因被告傷害刑事案件，提起附帶民事訴訟（110年度附
民字第1212號），經刑事庭移送民事庭審理，本院於民國111年3
月29日言詞辯論終結，判決如下：
    主      文
被告應給付原告新臺幣51,250元，及自民國110年12月6日起至清
償日止，按年息5%計算之利息。
原告其餘之訴駁回。
訴訟費用由被告負擔13%，餘由原告負擔。
本判決原告勝訴部分得假執行。但被告以新臺幣51,250元為原告
預供擔保，得免為假執行。
原告其餘假執行之聲請駁回。
    事實及理由
甲、程序事項：
    按訴狀送達後，原告不得將原訴變更或追加他訴，但擴張或
    減縮應受判決事項之聲明者，不在此限，民事訴訟法第255
    條第1項第3款定有明文。本件原告李志中提起附帶民事訴訟
    時，原係聲明：被告應給付新臺幣（下同）60萬元，及自附
    帶民事訴訟起訴狀繕本送達翌日起至清償日止，按年息5%計
    算之利息。嗣於訴狀送達後，在言詞辯論時變更聲明為請求
    被告給付40萬元本息（見本院卷第59頁），核其性質係為減
    縮應受判決事項之聲明，依前開規定，自屬適法。
乙、實體事項：
一、原告起訴主張：被告魏孝彬自民國102年間擔任「仙福堂地
    母至尊總堂地母廟」（址設臺中市○○區○○巷0○0號，下稱地
    母廟）之理事長，原告之貨櫃屋位於地母廟附近，兩造因廟
    會活動素有嫌隙，詎被告於109年12月2日21時30分，因不滿
    原告反應該廟廟會施放鞭炮產生之煙灰掉落問題，基於傷害
    之故意，進入臺中市○○區○○巷00號貨櫃屋內，徒手毆打、推
    擠原告，致原告受有疑似腦震盪、頭暈、疑似左顳側頭皮鈍
    傷、疑似左臉頰鈍傷、右側上下唇內側擦傷、左側小腿擦傷
    等傷害。為此，依民法第184條第1項前段、第195條第1項等
    侵權行為之法律關係，請求被告賠償醫療費用1,250元及精
    神慰撫金398,750元，合計40萬元等語。並聲明：1.被告應
    給付原告40萬元，及自附帶民事訴訟起訴狀繕本送達被告之
    翌日起至清償日止，按年息5%計算之利息。2.願供擔保，請
    准宣告假執行。
二、被告抗辯：被告為地母廟主事人之一，事發當日地母廟因活
    動而席開數十桌，並於開席時隨禮俗燃放鞭炮通知開席。因
    兩造素有嫌隙，斯時因鞭炮落灰於原告車頂，原告便見機 
    向被告發難。被告當時擬待宮廟活動結束後，再向原告道歉
    ，並清理因活動所造成之落灰等事。詎原告竟當著宮廟信徒
    面前，出言侮辱被告，並企圖破壞活動，故意使被告下不了
    台，被告於幾分酒意下，因此與原告產生衝突。對本院110
    訴字第351號刑事案件（下稱系爭刑案）判決及原告請求賠
    償之醫療費用1,250元無意見。被告有意與原告和解，但原
    告請求賠償之慰撫金顯與常情不符，被告最多僅能賠償原告
    2萬元等語。並答辯聲明：原告之訴駁回。
三、得心證之理由：
（一）原告主張被告於前揭時地徒手毆打、推擠原告，致原告受
      有疑似腦震盪、頭暈、疑似左顳側頭皮鈍傷、疑似左臉頰
      鈍傷、右側上下唇內側擦傷、左側小腿擦傷等傷害之事實
      ，已據援引系爭刑案判決之認定為證，並為被告所不爭執
      。而被告因此經系爭刑案判決認定其犯傷害罪，處拘役50
      日等情，有系爭刑案判決在卷可憑（見本院卷第17至23頁
      ），堪信原告上開主張為真實。
（二）因故意或過失，不法侵害他人之權利者，負損害賠償責任
      。不法侵害他人之身體或健康者，對於被害人因此喪失或
      減少勞動能力或增加生活上之需要時，應負損害賠償責任
      。不法侵害他人之身體、健康、名譽、自由、信用、隱私
      、貞操，或不法侵害其他人格法益而情節重大者，被害人
      雖非財產上之損害，亦得請求賠償相當之金額，民法第18
      4條第1項前段、第193條第1項及第195條第1項前段分別定
      有明文。本件被告於上揭時地，徒手毆打、推擠原告，致
      原告受有前揭傷害，核係不法侵害原告之身體，原告請求
      賠償其所受之損害，核屬有據。茲就原告請求賠償之金額
      ，是否有據，分述如下：
      ⒈醫療費用：原告主張因被告之傷害行為致其受傷，至清
        泉醫院就診，支出醫療費用1,250元，業據提出清泉醫
        院傷害診斷證明書及收費標準等件為證（見附民卷第37
        頁、本院卷第53頁）。被告就此部分陳明無意見（見本
        院卷第60頁），應由被告如數賠償，是原告請求被告賠
        償醫療費用1,250元，應予准許。
      ⒉精神慰撫金：本件原告遭被告以上開方法傷害，精神上
        自受有相當之痛苦，是原告依民法第195條第1項規定請
        求被告賠償精神慰撫金，核屬有據。原告主張：原告受
        有前開傷害，除身體疼痛及頭暈噁心不適外，精神上亦
        因遭被告惡意毆打且大肆渲染受有極大痛苦，且被告嗣
        後竟意圖混淆視聽，不實陳稱原告素來找他麻煩且打他
        ，被告之惡行嚴重侵害原告之人格法益，致原告受有非
        財產之損害非輕，請求賠償精神慰撫金398,750元等情
        。惟按法院對於慰撫金之量定，應斟酌加害程度、兩造
        之身分地位經濟狀況等關係定之（最高法院51年台上字
        第223號判例、74年度第9次民事庭會議決議參照）。準
        此，人格權遭遇侵害而受有精神上之痛苦，於請求賠償
        精神慰撫金時，其核給之標準須參酌實際加害情形、被
        害人之身分、地位與加害人之經濟狀況等關係定之。查
        原告高職肄業，目前從事環保工程承攬，每月收入，約
        10餘萬元；被告高職畢業，現擔任廟職人員，每月收入
        約3萬元，名下有2筆土地等情，此經兩造陳明在卷（見
        本院卷第52、60、61頁）。又原告108年所得約120萬餘
        元、109年所得約89萬餘元，名下有一部汽車及一筆投
        資；被告108年所得約162萬餘元、109年所得約96萬餘
        元，名下有數筆不動產及一筆投資等情，有稅務電子閘
        門財產調件明細表附卷可稽（見本院卷第39至50頁）。
        本院斟酌前述兩造之身分、地位、經濟能力，被告徒手
        毆打、推擠原告，致原告受有疑似腦震盪、頭暈、疑似
        左顳側頭皮鈍傷、疑似左臉頰鈍傷、右側上下唇內側擦
        傷、左側小腿擦傷等傷害，需居家休養及門診追蹤治療
        （見附民卷第37頁診斷證明書），其因此所受精神上之
        痛苦等一切情狀，認原告得請求被告賠償精神慰撫金，
        5萬元為相當；逾此範圍之請求，不應准許。
      ⒊以上，原告得請求被告賠償之金額為51,250元（計算式
        ：1,250＋50,000＝51,250）。
四、綜上所述，原告依侵權行為之法律關係，請求被告賠償51,2
    50元，及自刑事附帶民事訴訟起訴狀繕本送達被告之翌日即
    110年12月6日（附帶民事訴訟起訴狀繕本於110年11月25日
    寄存送達被告，見附民卷第49頁送達證書，依法第110年12
    月5日生送達效力）起至清償日止，按年息5%計算之法定遲
    延利息，為有理由，應予准許；逾此範圍之請求，則屬無據
    ，應予駁回。
五、本件原告勝訴部分為所命給付金額未逾50萬元之判決，應適
    用民事訴訟法第389條第1項第5款規定，依職權宣告假執行
    。本院並依同法第392條第2項規定酌定相當金額，准被告預
    供擔保後得免為假執行。至於原告敗訴部分，其假執行之聲
    請，已失所依附，應併予駁回。
六、本件事證已臻明確，兩造其餘之攻擊或防禦方法及所用之證
    據，經本院斟酌後，認為均不足以影響本判決之結果，爰不
    逐一論列，附此敘明。　　　
七、訴訟費用負擔之依據：民事訴訟法第79條。 　　
中　　華　　民　　國　　111 　年　　4 　　月　　12　　日
                  民事第四庭    法  官  黃渙文
正本係照原本作成。
如對本判決上訴，須於判決送達後20日內向本院提出上訴狀。如
委任律師提起上訴者，應一併繳納上訴審裁判費。
中　　華　　民　　國　　111 　年　　4 　　月　　12　　日
                                書記官  游語涵